# 陈老师，请教同一控制下的业务合并

提问人：五老峰 时间：2017-09-01 16:23:40
陈老师，有一个自然人，投资设立A和B两家公司，经营内容比较接近，涉及同业竞争。 A公司比较规范，B公司有些房产存在违规拿不到产权，所以股东想将B公司的业务、人员、设备、存货全部转到A公司，但是房屋建筑物和土地不转到A公司，将来由A公司向B公司承租。原来B公司的债权债务仍放在B公司，不转移到A公司。转移之后，B公司就不从事生产销售了。 假设业务合并日为 2017 年 9月 30 日，麻烦问一下陈老师： 1 、这种只转业务、人员、设备、存货，不转移房产、土地、债权、债务的行为也应该构成业务合并吧？在做A公司的审计报告时，合并之前的B公司财务数据也应该并入到A公司的审计报告中吧，包括 2017 年和 2016 年度数据？ 2 、另外设备和存货B公司采用销售方式转移给A公司，B公司也请评估所出具评估报告，这类开具发票时是按评估价值还是按B公司原来的账面价值开具发票呢？能否出具评估报告，如果价值差异不大，还是按账面价值开具存货和设备的发票？ 毕竟同一控制下业务合并还是要按原来在B公司的账面价值入账的，差异要调整资本公积，挺麻烦的，用原来的账面价值入账，可以简单些。 3 、这种业务合并 ，在什么情况下可以不做为同一控制下的业务合并呢？即不用将 2017 年 9 月 30 日之前的财务数据合并到审计报告中呢？这样也可以简化处理些。不知能否有什么条件下审计报告可以不并入 2017 年 9 月 30 日前的数据呢？ 麻烦陈老师了！

回答人：chenyiwei
1 、可以认为仍构成同一控制下的业务合并，因为“业务三要素”之一的“加工处理能力”的核心要素是通过人员、设备等体现的。土地、房屋等具有可替代性的要素不是决定因素。相应地，B的财务数据应纳入A的合并报表中。 2 、交易对价是评估值，所以应按评估值开票纳税。这与会计上按账面价值初始计量无关。 3 、多数是作为同一控制下业务合并，但如果A没有子公司，不需要编制合并报表，则A的个别报表层面是不体现合并日之前B的财务状况、经营成果和现金流量的。

提问人：五老峰 时间：2017-09-01 18:56:50
非常感谢陈老师的帮助！ 陈老师，还想麻烦问一下： 1 、A公司原来是有子公司的，所以这种情况下作为同一控制下的业务合并 ，那么在合并会计报表的审计报告中应该将B公司的 2017 年 9 月 30 日之前的数据合并到审计报告中吧？ 2 、另外如果B公司以评估值开具发票给A公司，准则中说合并入的资产以原账面价值入账，付款与原账面价值的差额冲减资本公积。那么在A公司这些存货和固定资产入账时还是用原来在B公司的原来的账面价值入账，而不是用评估价值入账吧？ 3 、设备资产如果按净值开具发票，那么在A公司入账时，是否需要将原来在B公司已经计提的折旧还原，即按设备在B公司的原值和已提折旧都计入到A公司的固定资产科目呢？ 麻烦陈老师了！

回答人：chenyiwei
1 、是； 2 、是； 3 、理论上直接按净值入账，但你的做法在实务操作中也可以接受。